臺灣臺中地方法院刑事判決　　　　　　　95年度易字第3592號
公　訴　人　臺灣臺中地方法院檢察署檢察官
被　　　告　丁○○
選任辯護人　桑銘忠律師
上列被告因竊盜案件，經檢察官提起公訴（95年度偵字第23345
號），本院判決如下：
    主    文
丁○○無罪。
    理    由
一、公訴意旨略以：被告丁○○於民國九十五年四月間某日，在
    苗栗縣三義鄉○○段二二二之一號土地上，以連根挖取之方
    式，竊取告訴人乙○○所有之橄欖樹六株，移植至大湖鄉新
    開村十分十一號土地上種植，嗣乙○○經友人通知發現橄欖
    樹去向，始報警循線查獲，因認被告涉犯刑法第三百二十條
    第一項之竊盜罪嫌云云。
二、按犯罪事實應依證據認定之，無證據不得認定犯罪事實；不
    能證明被告犯罪或其行為不罰者，應諭知無罪之判決，刑事
    訴訟法第一百五十四條第二項、第三百零一條第一項分別定
    有明文。又告訴人之告訴，係以使被告受刑事追訴為目的，
    是其陳述是否與事實相符，仍應調查其他證據以資審認。且
    事實之認定，應憑證據，如未能發現相當證據，或證據不足
    以證明，自不能以推測或擬制之方法，以為裁判基礎。且認
    定犯罪事實所憑之證據，雖不以直接證據為限，間接證據亦
    包括在內；然而無論直接或間接證據，其為訴訟上之證明，
    須於通常一般之人均不致有所懷疑，而得確信其為真實之程
    度者，始得據為有罪之認定，最高法院五十二年臺上字第一
    三○○號、四十年臺上字第八六號及七十六年臺上字第四九
    八六號分別著有判例可資參照。又刑事訴訟法第一百六十一
    條已於九十一年二月八日修正公布，修正後同條第一項規定
    ：檢察官就被告犯罪事實，應負舉證責任，並指出證明之方
    法。因此，檢察官對於起訴之犯罪事實，應負提出證據及說
    服之實質舉證責任。倘其所提出之證據，不足為被告有罪之
    積極證明，或其闡明之證明方法，無從說服法官以形成被告
    有罪之心證，基於無罪推定之原則，自應為被告無罪判決之
    諭知（最高法院九十二年臺上字第一二八號判例意旨參照）
    。
三、本件公訴人認被告丁○○涉有上開竊盜罪嫌，係以 (1)被告
    於警詢及偵查中自承確有僱工挖取告訴人橄欖樹之事。(2)
    告訴人乙○○於警詢中證述、於偵查中以證人身分所結證稱
    ：上開土地上種有能產大顆橄欖種子之橄欖樹十餘株，能產
    小顆橄欖種子之橄欖樹五十餘株，被告係竊取前者。且乙○○從未答應被告可主動挖取橄欖樹等語。(3)現場照片六張
    等為其論據。訊據被告固對於上揭時地僱工挖取告訴人所有
    之橄欖樹六株並移植至大湖鄉新開村十分十一號土地上種植
    之事實坦承不諱，惟堅決否認有何竊盜犯行，辯稱：伊原是
    要向告訴人買橄欖樹，並打電話向告訴人表明購買意願，是
    告訴人說不用買，要送予伊，並叫伊自己去挖。事後告訴人
    發現前揭六株橄欖樹不見，有詢問園丁洪朝宗，園丁趕快打
    電話予伊，伊直接打電話予告訴人，在電話中伊才得知告訴
    人所種植之橄欖樹有二種，伊挖錯了。嗣伊即以電話聯絡丙○○，請丙○○於九十五年六月八日與伊一起前往告訴人家
    中協調，伊表示要把樹移回去，但告訴人說如果移植回去樹
    不會活，所以應該以賠償金作為賠償，並提出每株賠償金為
    新臺幣 (下同)五萬元，總價三十萬元之賠償金額，伊認為
    金額過高，當天有說雙方回去考慮，並約定同年六月十二日
    商談，伊乃與甲○○一起去找告訴人進行第二次協商，伊提
    出全部賠償金十萬元，告訴人認為過低，且要求二十八萬元
    ，致協商不成，伊並無竊盜之不法所有意圖等語。經查：被
    告前因建築別墅工程，透過丙○○介紹委請告訴人承做該別
    墅工程之混凝土押送部分，被告係於告訴人承作工程期間即
    挖走上開六株橄欖樹，移植於上開別墅施工地點門口做為景
    觀造景之用，被告移植完成後且仍通知告訴人前往該別墅為
    混凝土押送，而告訴人至該別墅施工地點為混凝土押送時，
    也一定會看到該六株橄欖樹；及被告嗣確曾與丙○○一起至
    告訴人家中為第一次協商，因協商未成，雙方約定要二次協
    商，被告乃與呂文定再至告訴人家中協商等節，業據被告、
    證人即告訴人乙○○、證人丙○○及呂文定於審理中分別陳
    明在卷，互核相符，已足認定。且查：
(一)證人即告訴人乙○○於審理中結證稱：伊因為買車缺錢而找
    仲介欲出售上開土地，九十五年五月九日被告有打電話予伊
    稱：「他聽呂先生說我那邊有橄欖樹，說他那邊要種」，伊
    與甲○○係屬舊識，但不熟。後來仲介告訴伊上開土地上的
    橄欖樹被人挖走，經約十餘日後，伊即前往現場查看，發現
    真的被別人挖走，當時田邊有卡車，伊問其他人，路邊的人
    說是甲○○來挖的，之後伊並未去找甲○○，而是直接去找
    被告，並發現有六株的橄欖樹種在前揭別墅門口。伊是在九
    十五年五月九日後約一個月左右，依被告通知前往施工時，
    看到該六株橄欖樹，才知橄欖樹是遭被告挖走。伊在發現橄
    欖樹遭偷竊之時，即感覺伊損失約八十萬元，但伊因為不知
    係何人行竊，所以並未報案云云。又告訴人提起本件告訴時
    ，係提出毀損告訴，亦有告訴狀一份在卷可稽。則依告訴人
    所述，告訴人係於九十五年五月九日之後經仲介告知而得知
    橄欖樹遭盜挖後約十餘日始前往現場查看，再經約十 ( 餘)
    日後，始知係被告盜挖。再者，證人乙○○於審理中復結證
    稱：「 (你認識甲○○？)我以前有跟他父親買土地時認識
    他父親，當時甲○○還是小孩，他應該還是認識我，但是我
    們不熟。」、「九十五年六月二十三日告訴狀，是不是你自
    己寫的？)別人幫我寫的，是我的法律顧問幫我寫的，是我
    孩子幫我處理的，內容我都有看過，看過後我才蓋章的。」
    等語在卷。準此，被告既感覺其遭盜挖之橄欖樹價值高達約
    八十萬元，且其至現場查看時即透過路人告知得知是其舊識
    甲○○所挖取，衡情，告訴人何以竟不直接找甲○○查證，
    亦不報案，反而直至被告通知告訴人前往施工地點施工時看
    見該六株橄欖樹，才知橄欖樹是遭被告挖走。且俟與被告協
    調賠償金額不成後，在法律顧問協助下，竟不提出竊盜告訴
    ，反而提出「毀損」告訴。凡此，顯均與常情有違，告訴人
    之指述已顯有瑕疵。
(二)被告於九十五年五月九日確有撥打電話予告訴人，有告訴人
    於準備程序中提出之通聯紀錄一份在卷可稽 (見本院卷第十
    四頁)，證人甲○○於審理中且結證稱：被告原是請伊幫忙
    找橄欖樹，因為告訴人土地裡面有一顆警察所有之大橄欖樹
    ，九十五年五月九日伊即帶被告去看，回程經過告訴人的土
    地時，被告說該土地上之橄欖樹很漂亮，伊表示是乙○○的
    樹，被告即打電話予告訴人問稱：「你南斷橋是不是有一塊
    土地，土地上面有橄欖樹，改天要挖五、六顆可不可以」等
    話語，其間伊並有聽被告說到「買幾棵」、「送幾棵」、「
    謝謝，我最多挖五、六棵」等語，至於告訴人說了什麼伊沒
    有聽到。又被告與告訴人通電話期間，被告且有利用說話空
    檔跟童耀昌說現在樹不對時，經童耀昌答說可以，用催根劑
    去保養才會活等語後，被告有透過電話對告訴人說會活等語
    。被告講完電話後，並有在現場大約說一下要挖那幾顆，當
    時在場之童耀昌並有聯絡怪手。童耀昌是專門在移植樹。協
    調賠償事宜時，告訴人的意思是被告不尊重告訴人，沒有會
    同告訴人就去挖，被告沒有說要挖大顆還是小顆的橄欖樹，
    就挖走大顆的橄欖樹等語。另證人丙○○於審理中亦結證稱
    ：被告有找伊一起去找乙○○談賠償的事，協調的時候，告
    訴人是說被告沒有會同告訴人去挖，並沒有用到「偷」的字
    眼，告訴人有說到「其土地上有分大、小、尖、圓二種橄欖
    樹，被告挖錯了」。而被告聽到告訴人講說有二種橄欖樹時
    也很驚訝，並說挖錯了要怎麼賠償，談不成的話，就將樹移
    植回去再賠償，或把樹種在那裡以後由乙○○在那邊採收，
    但是乙○○不同意等語。參之，證人即告訴人乙○○於審理
    中原雖結證稱：「 (九十五年五月九日下午四時三十分左右
    ，被告有打電話給你，你是否有印象？)沒有。」云云，惟
    旋又當庭結證稱：「 (提示本院卷第十四頁畫有紅線的通聯
    紀錄，通話有四分多鐘，有何意見？)被告打電話跟我說，
    他說他聽呂先生說我那邊有橄欖樹，說他那邊要種，我說那
    邊種不活，你種沒有用，之後就沒有講什麼。」云云；及告
    訴人至其所有之土地查看後不找甲○○查證，反而直接找被
    告處理等情，益徵被告所辯及證人甲○○於審理中結證情節
    非虛。再徵諸，被告於挖取上揭六株橄欖樹前，確有先打電
    話與告訴人聯繫，並將上揭六株橄欖樹移植在告訴人施工時
    所必經之上揭別墅門口，告訴人只要前往施工就一定會看到
    該六株橄欖樹，被告移植完成後，且仍通知告訴人前往施工
    ，亦為告訴人於審理中所是認，益徵被告辯稱：伊是經告訴
    人事先同意才至上開土地挖取橄欖樹，伊是挖錯橄欖樹等語
    ，堪可採信。準此，核諸被告係事先以電話與告訴人聯繫並
    經告訴人同意後始挖取橄欖樹，將該六株橄欖樹移植在上開
    施工地點門口，移植後且仍通知告訴人前往施工等節，被告
    辯稱：伊是挖錯橄欖樹，並無竊盜之不法所有意圖等語，即
    非無可採信。此外，復查無其他積極事證足認被告確有不法
    所有之竊盜犯意，揆諸首開說明，既不能證明被告犯罪，即
    應為其無罪之諭知，以免冤抑。
據上論斷，應依刑事訴訟法第三百零一條第一項，判決如主文。
中　　華　　民　　國　　96　　年　　3 　　月　　6 　　日
                       臺灣臺中地方法院刑事第十庭
                           審判長法  官  賴妙雲
                                 法  官  黃炫中
                                 法  官  江奇峰
上正本證明與原本無異。
如不服本判決，應於送達後十日內向本院提出上訴狀（須附繕本
），上訴於臺灣高等法院臺中分院。
                                 書記官  江慧貞
中　　華　　民　　國　　96　　年　　3 　　月　　6 　　日
